【裁判字號】    99,聲,4
【裁判日期】    990107
【裁判案由】    訴訟救助
【裁判全文】
臺灣高等法院民事裁定                     99年度聲字第4號
聲  請  人  乙○○
上列聲請人因與相對人甲○○間依職權裁定確定訴訟費用額事件
，聲請訴訟救助，本院裁定如下:
    主  文
聲請駁回。                                                                                                                                                   N
    理  由
一、本件聲請意旨略以：伊與相對人甲○○間給付承攬報酬事件
    ，經原法院於民國98年11月27日以98年度宜他字第3號裁定
    ，命伊除需繳納原法院於97年10月30日所裁定之新台幣（下
    同）49,926元本息外，尚需再繳納31,000元及利息，伊依法
    提起抗告。惟伊生活困難，目前實無資力再支出該抗告費用
    ，且伊前經原法院97年度救字第7號、97年度救字第9號、98
    年度救字第5號、98年度救字第14號、台灣高等行政法院98
    年度救字第6號裁定均准予訴訟救助，必有勝訴之望，為此
    聲請准予訴訟救助云云。
二、按當事人無資力支出訴訟費用者，法院應依聲請，以裁定准
    予訴訟救助。但顯無勝訴之望者，不在此限；又無資力支出
    訴訟費用之事由，應釋明之。民事訴訟法第107條第1項、第
    109條第2項分別定有明文。故當事人聲請訴訟救助，除應就
    其無資力支出訴訟費用，提出能即時調查之證據以為釋明外
    ，尤應以其訴或上訴非顯無勝訴之望為要件（最高法院97年
    度台抗字第770號裁定意旨參照）。次按經准予訴訟救助者
    ，於終局判決確定或訴訟不經裁判而終結後，第一審受訴法
    院應依職權以裁定確定訴訟費用額，向應負擔訴訟費用之
    當事人徵收之，民事訴訟法第114條第1項亦有明文。
三、查本件聲請人聲請訴訟救助，固據其提出財政部台灣北區國
    稅局97年度綜合所得稅各類所得資料清單、財產歸屬資料清
    單、原法院民事裁定4件、台灣高等行政法院裁定1件為證（
    見本院卷3頁至9頁）。惟聲請人請求相對人給付承攬報酬事
    件，經原法院95年度宜訴字第6號駁回其訴，迭經本院96年
    度建上字第82號判決、最高法院97年度台上字第964號裁定
    駁回其上訴確定，即聲請人受敗訴判決確定。嗣聲請人針對
    上開給付承攬報酬事件之本案確定判決，復向最高法院提出
    再審之訴，亦經最高法院98年度台聲字第129號裁定駁回在
    案。是依民事訴訟法第114條第1項規定，第一審受訴法院應
    依職權以裁定確定訴訟費用額，向應負擔訴訟費用之當事人
    即聲請人徵收之。故原法院於98年11月27日以98年度宜他字
    第3號裁定，命聲請人除需繳納原法院於97年10月30日裁定
    之第二、三審裁判費用49,926元本息外，尚需再繳納第三審
    、再審之訴選任簡坤山律師為訴訟代理人之律師酬金各15,
    000元、再審之訴裁判費用1,000元（合計31,000元）及利息
    ，核無不合，是聲請人所提之抗告，顯無勝訴之望，揆諸前
    開說明，其聲請訴訟救助，自無從准許，應予駁回。
四、據上論結，本件聲請為無理由，爰裁定如主文。
中    華    民    國    99    年    1    月    7    日
                  民事第十六庭
                      審判長法  官  王聖惠
                            法  官  邱瑞祥
                            法  官  呂淑玲
正本係照原本作成。
如不服本裁定，應於收受送達後10日內向本院提出抗告狀，並應
繳納抗告費新台幣１千元。
中    華    民    國    99    年    1     月    7     日
                            書記官  明祖全
臺灣高等法院民事判                 68年上更(二)字第102號
    上  訴  人  即  李林素蘭  住台北市○○街164巷58弄13
                                之2樓
    原  審  原  告  田    郁  住台北市○○○路○段231巷
                                35號3樓
    共同訴訟代理人  李 東 坡  住台北縣中和鄉○○路17巷7
                                之3號
    上  訴  人  即
    原  審  被  告  陳 秉 衡  住台北市○○街○段63號9樓
                    張林金櫻  住台北市○○○路○段9號之
                                3號
    被  上  訴  人  張 崇 庸  住台北市○○○路○段9號之
                                3號
    右 三 人 共 同
    訴 訟 代 理 人  李 賡 鋕  住台北市○○街○段963號4樓
    被  上  訴  人  蔡 清 源  住台北市○○街27號7樓
    訴 訟 代 理 人  劉茂義律師
右當事人間請求確認移轉登記請求權事件上訴人對於中華民國六
十六年三月十六日臺灣台北地方法院六十五年訴字第一一六六０
號第一審判決提起上訴，經最高法院第二次發回更審，本院判決
如左：
    主  文
兩造上訴均駁回。
第二審及發回前第三審訴訟費用由兩造上訴人各自負擔。
    事  實
上訴人即被上訴人（原審原告)李林素蘭、田郁訴訟代理人聲明
求為判決：(一)原審關於上訴人敗訴部分廢棄。(二)確認被上訴人張
崇庸（以其李張妹金櫻名義）對於被上訴人蔡清源就坐落台北市
中山區○○○段一七五、一七五─二地號土地二八０坪持分二十
八分之一及該地號土地上即台北市○○街二十七號建築物第三層
一戶（即三樓之三）全部具有移轉請求權蔡清源於受領上訴人代
位清償尾款新台幣壹拾陸萬元同時，應將該不動產所有權利移轉
登記與張林金櫻、張崇庸、張林金櫻應將該不動產交由執行法院
執行拍賣。(三)陳秉衡、張林金櫻之上訴駁回。其事實上之陳述及
所用之證據除與第一審判決之記載相同者，予以引用外，補述略
稱：系爭不動產原為蔡清源所有，於六十八年三月四日由張崇庸
以其妻張林金櫻名義訂約購，依法應屬夫即張崇庸所有，上訴人
為張崇庸之債權人，依民法第三百十一條第二項但書，自得代位
法償，蔡清源收領尾款時，應將不動產移轉登記與張林金櫻，同
時張崇庸、張林金櫻應將該不動產交執行法院執行拍賣。(二)張林
金櫻與陳秉衡間之讓渡契約書縱非通謀虛偽意思表示，其讓與者
為不動產所有權，惟張林金櫻迄今尚未取得所有權，其讓與亦屬
無效，且本件系爭不動產為張崇庸所有，其妻張林金櫻之出讓行
為，即屬無權處分，依法仍為無效。(三)被上訴人陳秉衡已一再表
示願同意蔡清源將系爭不動產移轉登記與張林金櫻，上訴人亦同
意其所付價款新台幣一百七十五萬元無其分配等語被上訴人即上
訴人（原審被告）張林金櫻、陳秉衡及被上訴人張崇庸訴訟代理
人聲明求為判決：(一)原判決關於被上訴人敗訴部分廢棄。(二)廢棄
部分駁回上訴人在第一審之訴。(三)對造上訴駁回。其事實上之陳
述及所用之證據除與第一審判決記載相同者，予以引用外，補述
略稱：(一)本件讓與者為不動產所有權移轉登記請求權，非所有權
，張崇庸雖為張林金櫻之夫，惟張林金櫻之讓行為既經張崇庸授
權同意，依法尚屬有效。(二)陳秉衡鑑於長年訴訟有傷和氣，同意
張林金櫻將系爭不動產交付執行，被上訴人所付價款計一百六十
五萬元及法定利息准予按一般債權參與分配等。補提張崇庸授書
一件。
被上訴人蔡清源訴訟代理人聲明求為判決駁回上訴。其陳述略稱
：蔡清源出賣係爭不動產與張林金櫻，無論張林金櫻與其夫張崇
庸係何種夫妻財產制，張林金櫻以買受人身份指示出賣人不得將
該不動產過戶給甲方及其他人名義，無指示蔡清源不得違拗等語
。
    理  由
本件

司法院資訊處製作；財團法人民間司法改革基金會備份。
